【裁判字號】    99,台上,1879
【裁判日期】    990331
【裁判案由】    業務過失致人於死
【裁判全文】
最高法院刑事判決            九十九年度台上字第一八七九號
上  訴  人  甲○○
上列上訴人因業務過失致人於死案件，不服台灣高等法院台南分
院中華民國九十七年三月四日第二審判決（九十六年度交上訴字
第一０二六號，起訴案號：台灣雲林地方法院檢察署九十五年度
偵字第二０九五號），提起上訴，本院判決如下：
    主  文
原判決撤銷，發回台灣高等法院台南分院。
    理  由
本件原判決認定上訴人甲○○為日統客運股份有限公司載客為業
之大客車司機，為從事駕駛業務之人，於民國九十四年八月二十
九日晚間十時許，駕駛160─FB 號大客車，搭載乘客陳永益、游
淑媛、陳雅伶等人，由台北縣板橋市前往嘉義縣梅山鄉，途經雲
林縣斗六市○○路由北往南方向行駛，而於同年月三十日一時十
五分許，駛抵該路五八二之七號前之速限五十公里之路段，應注
意行車速度，應依速限標誌之規定，不得超速行駛；且汽車在劃
有分向限制線之路段，不得駛入來車道；依當時天候晴、夜間有
照明、路面乾燥、無缺陷、無障礙物，視距良好，並無不能注意
之情事，竟以時速七十公里之速度超速行駛，並跨越分向限制線
駛入來車道。適何吉協飲酒過量，且無照駕駛2D─4783號自用小
客車，沿同路段對向行駛，亦跨越分向限制線駛入來車道而對撞
，致何吉協傷重不治死亡；陳永益、游淑媛、陳雅伶受不同程度
之撕裂傷及擦、瘀傷。上訴人於肇事後犯罪未被發覺前，向前往
現場處理之警員自首犯罪並接受裁判。案經陳永益、游淑媛、陳
雅伶提出告訴，因認第一審依刑法想像競合犯之規定，從一重論
上訴人從事業務之人，因業務上過失致人於死，處有期徒刑貳年
，另依中華民國九十六年罪犯減刑條例之規定，減刑為有期徒刑
壹年，為無不合，予以維持，並駁回上訴人及檢察官在第二審之
上訴，固非無見。
惟查(一)、實施刑事訴訟程序之公務員，就該管案件，應於被告有
利及不利之情形，一律注意；又有罪之判決書，對於被告有利之
證據不採納者，應記載其理由，刑事訴訟法第二條第一項、第三
百十條第二款分別定有明文。故卷內有利或不利於被告之證據，
何者可採，何者不可採，事實審法院應本於心證而為取捨，並說
明其取捨判斷之理由，否則難謂無理由欠備之違誤。本件原判決
係依據國立交通大學鑑定報告，以肇事路段北上車道靠近分向限
制線處留有長約零點九五公尺，在分向限制線上另有一條長三點
八公尺之刮地痕（參相驗卷第二四至二八頁照片），前者呈向地
面深挖之痕跡，係車輛對撞時，因避震系統吸收撞擊力瞬間急速
下沉，致使底盤較低部位刮摳地面所致；並以分向線上遺留著中
空式胎痕，為大客車左前輪破損後行駛之跡象等語。及鑑定人即
國立交通大學教授吳宗修證稱：肇事路段北上車道靠近分向限制
線處留有長約零點九五公尺，即相驗卷第二十五、二十六頁所示
之白色的刮痕，係因兩車相撞之巨大撞擊力，除造成車身凹陷外
，車輛因慣性作用仍向前行，衝撞力經由避震器之吸收，相撞之
車輛會呈現「敬禮」狀，造成底盤較低之車輛刮摳地面等情。並
參酌台灣省嘉雲區車輛行車事故鑑定委員會、台灣省車輛行車事
故覆議鑑定委員會之鑑定結果所認定「何吉協飲用酒類超過法定
標準值駕駛自用小客車且夜間跨越分向限制線，駛入來車道不當
，為肇事原因。被告甲○○嚴重超速行駛且夜間跨越分向限制線
，駛入來車道不當，同為肇事原因。」等證據，資為犯罪之主要
論據。但上訴人否認有侵入來車道等語。而國立交通大學之鑑定
意見三所指：大客車跨越分向限制線所依憑之中空式胎痕，其起
點始於原審所認上開撞擊點前之南下車道內，直至撞擊點後，始
跨越分向限制線向對向車道之東南方向延伸（見相驗卷第二五頁
照片二）。證人即案發當時之自行車騎士曾俊哲於警詢中亦證稱
：「我當時騎腳踏車沿西平路往莿桐方向（南往北）之慢車道行
駛，至肇事地點，見與我同向之2D─4783號自用小客車，突然跨
越雙黃線，行駛至對向車道，遇一部大客車北往南行駛，致兩車
發生對撞」等語。證人陳明章亦為相同之供述（見警卷第九頁、
第一審卷一第五二頁反面）。原審就上開有利於上訴人之證據，
未加調查審認，又未敘明毋庸為調查之理由，難謂無調查職責未
盡及理由欠備之違誤。(二)、按科刑之判決書，對於犯罪事實必須
詳加認定，而後於理由內敘明其認定犯罪事實所憑之證據及其認
定之理由，方足以資論罪科刑。此所稱之事實，非僅指犯罪之行
為而言，舉凡與論罪科刑有關之事項，均應依法詳加認定，明確
記載，始足以論罪科刑。原判決認定本件肇事道路路段之限速為
時速五十公里（見警卷第十一頁），並說明上開規定為上訴人所
應注意，且能注意，竟疏於注意，率以時速七十公里之速度超速
行駛而肇事，並據為量刑輕重之部分依據（見原判決第九頁第七
行、倒數第五行）。但上訴人迭以肇事路段之速限為六十公里，
並提出路標及柏油路上之速限相片為憑（第一審卷一第二０頁反
面、原審卷第一二三頁）。上開事項，攸關上訴人過失責任及量
刑輕重之認定，原審未加調查審認，亦未說明上開證據無足採信
之理由，遽行判決，自嫌速斷。上訴意旨指摘原判決不當，尚非
全無理由，應認有撤銷發回更審之原因。
據上論結，應依刑事訴訟法第三百九十七條、第四百零一條，判
決如主文。
中    華    民    國  九十九  年    三    月  三十一  日
                      最高法院刑事第五庭
                          審判長法官  陳  正  庸
                                法官  林  秀  夫
                                法官  宋      祺
                                法官  陳  祐  治
                                法官  林  瑞  斌
本件正本證明與原本無異
                                      書  記  官
中    華    民    國  九十九  年    四    月    八    日
                                                      Ｑ

司法院資訊處製作；財團法人民間司法改革基金會備份。
